【裁判字號】    97,訴,1146
【裁判日期】    970822
【裁判案由】    損害賠償
【裁判全文】
臺灣臺中地方法院民事判決              97年度訴字第1146號
原      告    甲○○
被      告    乙○○
兼訴訟代理人  丙○○
上列當事人間請求損害賠償事件，經本院於民國97年7月29日言
詞辯論終結，判決如下：
    主      文
被告乙○○、丙○○應連帶給付原告新臺幣柒萬捌仟伍佰肆拾
元，及被告丙○○自民國九十六年十二月十五日起；被告乙○○
自民國九十六年十二月二十七日起；均至清償日止按週年利率百
分之五計算之利息。
原告其餘之訴駁回。
訴訟費用由被告連帶負擔五分之二，餘由原告負擔。
本判決原告勝訴部分部分，得假執行。
    事實及理由
一、原告主張：被告乙○○、丙○○為父女，居住在臺中縣太平
    市○○路○段南國巷126號，甲○○則住於同巷122號，二址
    住處距離約一百餘公尺。被告乙○○、丙○○出入均仰賴南
    國巷分支無名巷道（路經原告之私有土地），嗣原告與被告
    乙○○、丙○○之間，因相鄰土地經臺中縣政府辦理「太平
    市○○○○路工程」發生糾紛，原告遂於民國95年6月10日
    下午7時45分許，委任不知情之訴外人林俊旭、鄧進棋，共
    同駕駛挖土機，挖取巨石一顆放置於兩住家間之上開私設無
    名巷道，並以鐵門阻擋該巷道（放置地點均位於甲○○私有
    土地範圍內）。因被告乙○○、丙○○聽聞挖土機吵雜聲前
    往制止，被告乙○○、丙○○與原告雙方一言不合，被告乙○○、丙○○竟基於共同傷害之犯意聯絡，出手與原告互毆
    ，被告乙○○、丙○○並將原告壓制在地上，嗣原告之子見
    狀亦與原告聯手與乙○○、丙○○二人互毆，致原告受有左
    肩、左大腿挫傷，及右手肘、右膝、右踝挫擦傷之傷害。原
    告更因此受有支出醫療費用2,543元、工作損失36,000元及
    精神損害161,457元，故依據共同侵權行為之法律關係提起
    本件訴訟等語。並聲明：(1)被告乙○○、丙○○應連帶給付
    原告20萬元，及自起訴狀繕本送達被告之翌日起至清償日止
    按週年利率百分之5計算之利息；(2)願供擔保，請准宣告假
    執行。
二、被告抗辯：對於原告請求損害賠償醫療費用2,543元、工作
    損失36,000元部分不爭執，但對於原告請求之精神慰撫金認
    為金額過高，應考量本件案情予以酌減等語。並聲明：原告
    之訴及假執行之聲請均駁回。
三、兩造不爭執之事項：（本院採為判決之基礎）
  (一)對刑事案件所認定之侵權行為事實。
  (二)對原告請求醫療費用金額2,543元，不能工作損失36,000元
    部分不爭執。
  (三)原告為國民係小學畢業，畢業後至今，在家務農種植龍眼、
    荔枝、檳榔，務農約45年左右，務農收入平均年收入約120
    萬元左右。
  (四)被告乙○○係國民小學畢業，畢業後，從事打零工兼務農，
    約二十幾年，年收入約10萬至50萬元左右。
  (五)被告丙○○是台中護理專科學校畢業，畢業後從事護理工作
    ，至目前為止約三年多，每月收入25,000元左右。
四、得心證之理由：
  (一)原告主張之事實，業據引用本院96年度易字第5390號及台灣
    高等法院台中分院97年度上易字第887號刑事判決書為證，
    並為被告所不爭執，可信為真。
  (二)按數人共同不法侵害他人之權利者，連帶負損害賠償，又不
    法侵害他人之身體或健康者，對於被害人因此喪失或減少動
    能力或增加生活上之需要時，應負損害賠償責任。又，不法
    侵害他人之身體、健康者，被害人雖非財產上之損害，亦得
    請求賠償相當之金額。民法第185條第1項、第193條第1項及
    第195條第1項規定甚明。是本件傷害之原告請求共同加害人
    之被告乙○○、丙○○連帶賠償其醫療費、工作損失與精神
    慰藉金，於法有據，惟就原告請求之金額當否，分述如下：
  1.關於醫療費用及工作損失部分：
    原告主張其因本件傷害事故受傷，共需支出醫療費用2,543
    元、並因此受有工作損失36,000元乙節，已如前述，為被告
    所不爭執可信為真。
  2.關於精神慰撫金部分：
    復按「慰藉金之賠償須以人格權遭遇侵害，使精神上受有痛
    苦為必要，其核給之標準固與財產上損害之計算不同，然非
    不可斟酌雙方身分資力與加害程度，及其他各種情形核定相
    當之數額」，最高法院51年臺上字第223號著有判例意旨可
    資參照，本件原告因被告之共同侵權行為導致身體受傷，精
    神上自不免受有痛苦，茲審酌原告41年9月20日出生，現年
    55歲，學歷為國民小學畢業，畢業後至今，在家務農種植龍
    眼、荔枝、檳榔，務農約45年左右，務農收入平均年收入約
    120萬元左右；被告乙○○44年2月2日出生，現年53歲，國
    民小學畢業，畢業後，從事打零工兼務農，約二十幾年，年
    收入約10萬至50萬元左右；被告丙○○74年2月14日出生，
    現年23歲，台中護理專科學校畢業，畢業後從事護理工作，
    至目前為止約三年多，每月收入25,000元左右。另參酌兩造
    財產狀況（詳如卷附兩造稅務電子閘門財產調件明細表）、
    原告受傷過程、原因及受傷程度等情形，認原告請求161,45
    7元之慰撫金，為屬過高，應酌減為4萬元較為妥適。
五、綜上所述，原告依共同侵權行為之法律關係請求被告乙○○
    、丙○○連帶給付78,543元（即2543+36000+40000=78543）
    ，及自起訴狀繕本送達被告之翌日（即被告丙○○為96年12
    月15日、被告乙○○自同年月27日）起至清償日止按週年利
    率百分之5計算之遲延利息，為有理由，應予准許。其餘逾
    此部分請求，為無理由，應予駁回。
六、假執行之宣告：
    本件為所命給付金額未逾50萬元之判決，於原告勝訴部分，爰
    依職權宣告假執行。原告聲請供擔保宣告假執行部分，僅促
    使本院為職權之發動，無庸為准予或駁回之判決附此敘明。
七、訴訟費用負擔之依據：民事訴訟法第79條、第85條第2項。
中    華    民    國    97    年    8     月    22    日
                  民事第三庭    法  官  許石慶
正本係照原本作成。
如對本判決上訴，須於判決送達後20日內向本院提出上訴狀。
中    華    民    國    97    年    8     月    22    日
                                書記官


司法院資訊處製作；財團法人民間司法改革基金會備份。
